臺灣臺北地方法院交通事件裁定　　　 100年度交聲字第2520號
原處分機關　臺北市交通事件裁決所
異　議　人
即受處分人　張國強
上列異議人即受處分人因違反道路交通管理處罰條例案件，對於
臺北市交通事件裁決所民國100 年7 月22日所為之處分（原處分
案號：北市裁罰字第裁22－A01XBS313 號）聲明異議，經臺灣屏
東地方法院交通法庭裁定管轄錯誤（100 年度交聲字第284 號）
，移送本院，本院裁定如下：
    主  文
原處分撤銷。
張國強汽車駕駛人，駕駛汽車經測試檢定酒精濃度超過規定標準
，吊扣駕駛執照壹年，並應接受道路交通安全講習。
    理  由
一、原處分意旨略以：異議人即受處分人（下稱異議人）張國強
    於民國99年4 月26日凌晨1 時4 分許，騎乘車牌號碼392 －
    CWG 號重型機車行經臺北市○○區○○路與市○○道路口時
    ，因酒後駕車，經測得其吐氣所含酒精濃度之測定值達每公
    升0.70mg/l，為臺北市政府警察局大同分局交通分隊警員填
    製舉發違反道路交通管理事件通知單對異議人舉發前述違反
    行政法上義務之行為，並移送臺北市交通事件裁決所（下稱
    原處分機關）處理，嗣原處分機關以異議人有「汽車駕駛人
    酒精濃度超過規定標準（0.55以上）」之違規事實，於100
    年7 月22日依道路交通管理處罰條例第35條第1 項第1 款及
    違反道路交通管理事件統一裁罰基準及處理細則第41、43、
    44、67條規定，以北市裁罰字第裁22－A01XBS313 號違反道
    路交通管理事件裁決書，裁處罰鍰新臺幣（下同）45,000元
    ，吊扣駕駛執照12個月並應參加道路交通安全講習之處分在
    案。
二、聲明異議意旨略以：異議人張國強於上開時間、地點酒後駕
    車，業經臺灣士林地方法院檢察署檢察官為緩起訴處分確定
    ，異議人並已履行緩起訴處分之規定事項即向該署指定之政
    府機關、政府機構、行政法人、社區或其他符合公益目的之
    機構或團體提供80小時之義務勞務，又由於其生活困頓、收
    入不穩定，懇請法院裁定免繳罰金，為此聲明異議。
三、按汽車駕駛人飲用酒類或其他類似物後其吐氣所含酒精濃度
    超過每公升0.25毫克或血液中酒精濃度超過0.05﹪以上，不
    得駕車，道路交通安全規則第114 條第2 款定有明文。又按
    汽車駕駛人，駕駛汽車經測試檢定有酒精濃度超過規定標準
    之情形者，處15,000元以上60,000元以下罰鍰，並當場移置
    保管該汽車及吊扣其駕駛執照1 年，及應接受道路交通安全
    講習，另汽車駕駛人，經裁判確定處以罰金低於本條例第92
    條第3 項所訂最低罰鍰基準規定者，應依本條例裁決繳納不
    足最低罰鍰之部分，亦經道路交通管理處罰條例（下稱同條
    例）第35條第1 項第1 款、第8 項、第24條第1 項第2 款明
    文。
四、經查：
  (一)異議人張國強於99年4 月26日凌晨1 時4 分許，騎乘車牌號
    碼392 －CWG 號重型機車行經臺北市○○區○○路與市○○
    道路口時，因酒後駕車，經警攔檢測得吐氣酒精濃度達每公
    升0.70毫克，業已超過規定標準，當場為臺北市政府警察局
    大同分局交通分隊員警攔停舉發等事實，有臺北市政府警察
    局舉發違反道路交通管理事件通知單1 紙在卷可稽，且為異
    議人所不爭執，是本件違規行為事證明確，首堪認定。嗣異
    議人上開行為，經臺灣士林地方法院檢察署檢察官於99年5
    月24日以99年度偵字第6680號為緩起訴處分，緩起訴期間為
    1 年，並命受處分人應於緩起訴處分確定後8 個月內，向該
    署指定之政府機關、政府機構、行政法人、社區或其他符合
    公益目的之機構或團體提供80小時之義務勞務且應接受法治
    教育2 小時，嗣該緩起訴處分期間自99年6 月9 日至100 年
    6 月8 日，異議人業已完成緩起訴處分之條件，是上開緩起
    訴處分期滿未經撤銷等情，有臺灣士林地方法院檢察署99年
    度偵字第6680號緩起訴處分書、臺灣高等法院被告前案紀錄
    表各1 份附卷可稽，此部分事實亦堪認定。
  (二)按一行為同時觸犯刑事法律及違反行政法上義務規定者，依
    刑事法律處罰之。但其行為應處以其他種類行政罰或得沒入
    之物而未經法院宣告沒收者，亦得裁處之；前項行為如經不
    起訴處分或為無罪、免訴、不受理、不付審理之裁判確定者
    ，得依違反行政法上義務規定裁處之，行政罰法第26條定有
    明文，此即所謂一事不二罰原則，探究其立法目的，無非以
    一行為同時觸犯刑事法律及違反行政法上義務規定時，由於
    刑罰與行政罰同屬不法行為之制裁，而刑罰之懲罰作用較強
    ，依刑事法律處罰即足資警惕，實無一事二罰再處行政罰之
    必要，且刑事法律處罰，由法院依法定程序為之，較符合正
    當法律程序，應予優先適用。但刑事處罰所無之沒入或其他
    種類行政罰，因兼具維護公共秩序之作用，為達行政目的，
    行政機關仍得併予裁處。故汽車駕駛人酒後駕車時，如同時
    觸犯刑法第185 條之3 之公共危險罪者，道路交通主管機關
    除依上開行政罰法第26條第1 項但書規定，處以其他種類行
    政罰外，關於行政罰鍰部分，即應依行政罰法第26條、道路
    交通管理處罰條例第10條等規定移送地方法院檢察署處理。
    其後非有行政罰法第26條第2 項所定不起訴等事由，不得再
    依道路交通管理處罰條例第35條第1 項第1 款規定，裁處行
    為人罰鍰。至酒後駕車經檢察官為緩起訴處分，並命駕駛人
    向公益團體捐款或提供義務勞務者，駕駛人係履行檢察官為
    緩起訴處分命令，此等命令名義上雖非刑罰，但仍是一種特
    殊的處遇措施，造成駕駛人之財產減少或義務增加，性質上
    亦屬干預人民自由之處分，與刑事制裁無異，實質上則為刑
    事處罰，臺灣高等法院96年11月刑事庭庭長法律問題研討會
    決議、臺灣高等法院暨所屬法院98年法律座談會刑事類提案
    第24號決議可資參照。
  (三)又附負擔之緩起訴處分對受處分人所產生之法律效果，檢察
    官依刑事訴訟法第253 條之2 第2 項規定為緩起訴處分，課
    以被告金錢給付、勞務提供及處遇措施者，此等處分名義上
    雖非刑罰，仍是一種特殊之處遇措施，性質上已係實質制裁
    ，造成被告財產減少、自由及人性尊嚴限制或義務增加等權
    利上不利之影響，已如前述，是此類「特殊之處遇措施」性
    質上當屬干預人民自由之處分，實與刑事制裁無異，應可實
    質該當行政罰法第26條第1 項所指「依刑事法律」之處罰。
    至道路交通管理處罰條例第35條第8 項雖定有汽車駕駛人經
    裁判確定，而處以罰金低於該條例第92條所訂最低罰鍰基準
    規定，應依該條例裁決繳納不足最低罰鍰部分之規定，惟檢
    察官以緩起訴命被告向指定之公益團體提供義務勞務，並非
    命給付金錢，無比較基準，且與道路交通管理處罰條例第35
    條第8 項經裁判確定處以罰金性質迥異，並無所謂差額可言
    ，自無適用該條例之可能。是故，受處分人「酒精濃度超過
    規定標準」之違規行為，既已依行政罰法第26條第1 項前段
    規定受有刑事處罰，復無行政罰法第26條第2 項規定所揭示
    「經不起訴處分或為無罪、免訴、不受理、不付審理之裁判
    確定者」此類未課予行為人實質上不利益負擔之情形，裁決
    所應無再對受處分人課予「罰鍰」之餘地，臺灣高等法院99
    年法律座談會刑事類提案第37號研討結果可供參照。
  (四)本件異議人上開酒後駕車之行為，係屬同時觸犯刑事法律及
    違反行政法上義務規定之行為，且經臺灣士林地方法院檢察
    署檢察官為緩起訴處分，並命異議人向指定之政府機關、政
    府機構、行政法人、社區或其他符合公益目的之機構或團體
    提供80小時之義務勞務且應接受法治教育2 小時，揆諸前揭
    說明，異議人之酒後駕車行為，實質上已經刑事處罰，是原
    處分機關依道路交通管理處罰條例第35條第1 項第1 款規定
    ，對異議人裁處罰鍰部分，係屬一事二罰，自有未洽。
  (五)原處分機關援引交通部95年7 月17日交路字第0950006986號
    函釋以法務部行政罰法諮詢小組第1 次會議記錄，認「緩起
    訴者乃附帶條件的不起訴處分，亦即是不起訴的一種」，而
    認應維持原處分云云。惟按法官依據法律獨立審判，憲法第
    80條定有明文。各機關依其職掌就有關法規為釋示之行政命
    令，其法規位階並非法律，法官於審判案件時，並不受其拘
    束，附此敘明。
  (六)另本件原處分機關裁處異議人吊扣駕照、施以道路交通安全
    講習部分，性質上係屬其他種類之行政罰，依據行政罰法第
    26條第1 項但書之規定，因兼具維護公共秩序之作用，為達
    行政目的，是原處分機關就此部分之裁處，於法並無不合。
五、綜上所述，異議人張國強確有在上開時、地，因酒後騎乘機
    車，經測試呼氣中酒精濃度超過規定標準之違規行為，原處
    分機關依道路交通管理處罰條例第35條第1 項第1 款規定，
    裁處吊扣駕照、施以道路交通安全講習部分，於法並無不合
    。至原處分裁處受處分人罰鍰4 萬5 千元部分，難認為允當
    ，因前開吊扣駕照、施以道路交通安全講習部分與罰鍰部分
    係屬一處分，無從分離，爰將原處分撤銷，並自為裁定如主
    文第2 項所示，以資適法。
六、據上論斷，應依道路交通管理處罰條例第87條第2 項，道路
    交通事件處理辦法第19條前段，裁定如主文。
中    華    民    國    100    年    12  月    2     日
                  刑事第七庭   法  官  張詠惠
上正本證明與原本無異。
如不服本裁定，應於裁定送達後5日內向本院提出抗告狀。
                               書記官  莊怡仙
中    華    民    國   100    年    12    月    2     日